最高法院刑事判決　　　　　　　　　　　　　　　八十七年度台上字第一三九四號
　　上　訴　人　甲○○
右上訴人因貪污案件，不服台灣高等法院台中分院中華民國八十六年十二月三十一日
第二審更審判決 (八十六年度上更(一)字第三一四號，起訴案號：台灣台中地方法院檢
察署八十四年度偵字第一二五二七號) ，提起上訴，本院判決如左：
    主  文
上訴駁回。
    理  由
按刑事訴訟法第三百七十七條規定，上訴於第三審法院，非以判決違背法令為理由，
不得為之。是提起第三審上訴，應以原判決違背法令為理由，係屬法定要件。如果上
訴理由狀並未依據卷內訴訟資料，具體指摘原判決不適用何種法則或如何適用不當，
或所指摘原判決違法情事，顯與法律規定得為第三審上訴理由之違法情形，不相適合
時，均應認其上訴為違背法律上之程式，予以駁回。本件上訴意旨略稱：(一)原判決主
文諭知沒收者係第二具行動電話，然事實認定上訴人甲○○交付予受刑人王世華使用
並向其收取新台幣 (下同) 二萬五千元者係第一具行動電話，且於理由先則謂無線電
話是違禁品，嗣又謂行動電話非違禁品，前後相互矛盾。(二)上訴人之自白與王世華在
台灣台中監獄政風室及其後於偵審中所為之供詞不相吻合，原審認定之事實與理由矛
盾。(三)上訴人於台灣台中監獄政風室之談話筆錄，係供述幫受刑人黃世昌夾帶行動電
話，並非承認替受刑人王世華夾帶行動電話，且所提及夾帶第二具行動電話之代價為
十萬元，亦有故意供述不實之可能，原判決認事用法顯有違誤。(四)原判決認定上訴人
夾帶第一具行動電話進入監獄係借予王世華使用，然並未說明該電話非賣給王世華，
而係借給王世華使用之理由，自屬理由不備。(五)上訴人於台灣台中監獄政風室之談話
筆錄提及第二具行動電話代價為十萬元，交貨時付給五萬元，另五萬元向監獄外之友
人「Ａ仔」者收取，連絡電話為000－000000，但查無 (第一具行動電話之
) 現金二萬五千元及 (第二具行動電話) 五萬元之人證、物證，亦查無「Ａ仔」者其
人，況查獲之行動電話尚缺專用電池，不能通話，原判決之事實與理由矛盾。(六)台灣
台中監獄先後二次查獲行動電話時，並未在上訴人或受刑人身上查獲現金，亦未查獲
傳紙條之人證、物證，上訴人在台灣台中監獄政風室之自白並非事實，不能作為證據
。(七)原判決以上訴人在台灣台中監獄政風室之自白，因案件尚未繫屬於司法偵查機關
，非偵查中之自白，不能作為減輕其刑之依據，但又引為論罪之證據，顯然矛盾。(八)
台灣台中監獄違法取供，原審引為判決之證據，明顯違法。(九)法務部雖規定受刑人不
得使用行動電話，上訴人違反該規定僅是違規，並非違法，應僅負行政責任而已。(十)
 (修正前) 貪污治罪條例第十一條規定「犯第四條至第六條之罪，情節輕微，而其所
得或所圖得財物或不正利益在新台幣五萬元以下者，減輕其刑」，原判決認定上訴人
圖得二萬五千元財物，未依法減輕刑責，亦有未當。(十一)原判決記載上訴人辯稱因忘記
才不慎將行動電話帶入監獄，純屬誤會，實係為防止電話遺失，始將行動電話帶入監
獄。(十二)上訴人於更審前之前審，及於民國八十六年十二月二十四日在原審，請求傳訊
證人邱華坤，以證明上訴人於八十四年七月二十四日晚上在獅子林ＫＴＶ店吃飯、喝
酒，致八十四年七月二十五日上班時，精神不繼，故八十四年七月二十五日在台灣台
中監獄政風室所製作之筆錄，乃隨便編話承認。原審未予傳訊證人邱華坤，復未說明
不予傳訊之理由，自有應於審判期日調查之證據而未予調查之違法。(十三)上訴人於原審
已辯稱因家人有疾病，以致攜帶行動電話進入監獄，方便連絡，原審未予調查，亦有
應於審判期日調查之證據而未予調查之違法云云。
惟查原判決撤銷第一審不當之判決，改判論處上訴人甲○○連續依據法令從事公務之
人員，對於主管之事務直接圖利罪刑，已敘明所憑之證據及認定之理由。而(一)認定事
實與證據取捨，乃事實審法院之職權，苟其證據之取捨及事實之認定，並不違背經驗
法則與論理法則，即不容任意指為違法而執為上訴第三審之理由。原判決依據卷證資
料認定上訴人甲○○係台灣台中監獄管理員，擔任人犯之管理及戒護等工作，為依據
法令從事公務之人員，竟基於概括之犯意，對於主管之事務直接圖利，先於八十四年
七月十九日上午八至九時，擔任該監獄第三十九工場交代戒護勤務時，應受刑人王世
華之要求，為其夾帶一具行動電話進入監獄供對外通訊之用，約定事成給付二萬五千
元作為代價，上訴人遂向友人何村波借得MOTOROLA牌，序號二九九ＧＴＣ六二八八號
行動電話一具夾帶進監獄，利用八十四年七月二十一日上午八至九時擔任第三十九工
場交代戒護勤務時，將該行動電話交付王世華，並取得現金二萬五千元。惟王世華於
同日晚上十一時二十分許，在舍房內使用該行動電話時，為管理員李錫祺查扣。王世
華乃於八十四年七月二十三日上午九時許，要求上訴人再夾帶一具行動電話進入監獄
供其使用，約定事成給付十萬元作為代價。上訴人應允後，購得MOTOROLA牌，序號Ｄ
五二八Ｃ五九六號行動電話一具，以內衣包裹後藏放於塑膠袋內，於八十五年七月二
十五日上午七時五十五分許，夾帶進入監獄，欲交付予王世華使用時，在該監獄走廊
，為戒護人員何川贊查扣等情。已敘明上開事實已據受刑人即證人王世華在台灣台中
監獄政風室訊問時供述明確，並有行動電話二具、自製電池盤、乾電池等扣案可稽，
上訴人在台灣台中監獄政風室訊問時也承認先後二次為受刑人夾帶行動電話進入監獄
，第一次已得款二萬五千元，第二次約定給付十萬元，尚未得逞即被查獲。並以王世
華使用第一具行動電話被查獲時，原擬由其手下，即同舍房之受刑人黃世昌出面頂替
，故與上訴人串供，謂該行動電話係交給黃世昌使用，惟嗣後已供出實情，已據王世
華、黃世昌供明在卷；證人即查獲第一具行動電話之管理員李錫祺亦證稱，當時係王
世華持用該行動電話，黃世昌似在睡覺，足徵上訴人係應王世華之要求，夾帶行動電
話進入監獄。又依法務部八十年十一月二十九日法監字第一七八六五號函頒之「法
務部所屬監獄、看守所、少年輔育院、少年觀護所查禁違禁品項目表」顯示，無線電
話係影響機關安全及戒護管理之監所違禁品，禁止收容人私自持有或使用；且行動電
話禁止攜入監獄，此項規定並適用於監獄管理人員，有台灣台中監獄八十五年八月二
十日中監順戒字第八五八七號函在卷可憑，上訴人於第一具行動電話被查獲後又夾帶
進入第二具行動電話，足見其有利可圖，方甘冒此危險，因認上訴人確有對於主管之
事務直接圖利之行為，為其所憑之證據及認定之理由。而以上訴人係於八十四年七月
二十五日上午八時二十分至十時三十五分，應台灣台中監獄政風室人員之訊問，中午
自行離去午餐後，於同日下午十二時十分又返回訊問十餘分鐘即結束，其間並未限制
上訴人之行動自由，亦無威脅、利誘之情形，已據該政風室人員涂松喜、許兆泓結證
在卷，上訴人所辯遭威脅、利誘、疲勞訊問云云，並不可採。且說明上訴人雖在台灣
台中監獄政風室訊問時承認上開犯罪事實，但當時案件尚未繫屬於有偵查權之機關，
核與偵查中之自白不合，而案件移送檢察官偵查後，上訴人始終否認犯罪，無從依貪
污治罪條例第八條規定減輕其刑。又以上訴人所辯單純將行動電話無償借予受刑人使
用云云，及其餘之爭辯，乃卸責之詞，不足採信，均於理由內詳加說明及指駁。經核
所為論敘均與卷內證據資料相符，從形式上觀察並無認定事實不依證據或有何採證違
背經驗法則、論理法則等違法情形存在。(二)本件涉案之行動電話共有二具，第一次查
扣之行動電話，因非屬上訴人所有故未諭知沒收；而第二次查扣之行動電話屬於上訴
人所有，已據上訴人供明在卷，係供犯罪所用之物，依法宣告沒收，原判決已詳為說
明。至於法務部規定禁止受刑人私自持有或使用無線電話，該無線電話屬於行政上之
「違禁品」，但非刑法第三十八條第一項第一款所規定之「違禁物」，原判決前後之
說明並無齟齬，自不得任意指為違法。(三)按證據由法院自由判斷，故證人之陳述有部
分前後不符，或相互間有所歧異時，究竟何者為可採，事實審法院本得參酌其他相關
證據予以斟酌而為判斷，非謂一有不符或矛盾，即應認其全部均為不可採信。從而事
實審法院本於審理所得之心證，就其證言一部分認為確實可信予以採取，苟無違背證
據法則與經驗法則，即不能指為違法。受刑人王世華、黃世昌先前所為之證言，有部
分係為脫免責任而與上訴人串供，嗣後已供出實情，原判決已詳為說明，自不得任意
指摘採證違法。(四)原判決以台灣台中監獄發現上訴人有貪污行為，於製作談話筆錄後
，報請台灣台中地方法院檢察署檢察官偵辦，因台灣台中監獄並非有偵查權之機關，
台灣台中監獄政風室之人員亦無司法警察職權，上訴人雖在台灣台中監獄政風室訊問
時承認犯罪事實，但當時案件尚未繫屬於有偵查權之機關，核與偵查中之自白不合，
而案件移送檢察官偵查後，上訴人始終否認犯罪，無從依 (修正前) 貪污治罪條例第
八條規定減輕其刑，原判決已於理由內詳為說明，況該條後段係規定「在偵查中自白
者，得減輕其刑」，究竟應否減輕，法院仍有裁量之權，自不得任意指為違法。(五) (
修正前) 貪污治罪條例第十一條第一項規定「犯第四條至第六條之罪，情節輕微，而
其所得或所圖得財物或不正利益在新台幣五萬元以下者，減輕其刑」。所謂「所得或
所圖得」，前者係指實際所得，後者則指意圖所得而尚未有所得而言，且在連續犯之
場合，應以合計之數為標準，上訴人第一次為王世華夾帶行動電話已得款二萬五千元
，第二次行為雖尚未得逞，但其所圖得之財物為十萬元，合計為十二萬五千元，自與
上開減輕刑責之規定不合。(六)原審有無傳喚證人之必要，乃屬事實審法院得本於職權
裁量之事項，原審以上訴人在台灣台中監獄政風室之自白係出於任意性，且與事實相
符，已為說明，故原審未再傳訊邱華坤，尚無不合。又依卷內審判筆錄，上訴人並未
於八十六年十二月二十四日即原審之審判期日請求傳訊證人邱華坤，上訴意旨謂曾於
八十六年十二月二十四日在原審請求傳訊證人邱華坤云云，並非依據卷內資料執為指
摘，自非合法之第三審上訴理由。(七)被告於法院外之機關所為之自白，即審判外之自
白，苟非出於不正之方法，且與事實相符，並經踐行刑事訴訟法所規定調查證據之程
序者，得為證據 (本院二十六年滬上字第六號、二十九年上字第二○一八號、三十一
年上字第一五一五號等判例參照) 。原判決以上訴人在台灣台中監獄政風室所為之自
白並非出於不正之方法，且與事實相符，既經踐行刑事訴訟法所規定調查證據之程序
，自得採為證據。至於其餘之爭辯則均屬單純事實之爭執，亦非適法之第三審上訴理
由。依上所述，上訴意旨所指摘原判決違法情事，顯與法律規定得為第三審上訴理由
之違法情形，不相適合，上訴人徒憑己見就原判決已說明事項或屬原審採證認事職權
之適法行使，任意指摘為違法，並非適法之第三審上訴理由。其上訴違背法律上之程
式，應予駁回。
據上論結，應依刑事訴訟法第三百九十五條前段，判決如主文。
中      華      民      國    八十七    年      四      月     十六     日
                              最高法院刑事第一庭
                                  審判長法官  黃  雅  卿
                                        法官  楊  文  翰
                                        法官  陳  正  庸
                                        法官  陳  世  雄
                                        法官  林  錦  芳
      右正本證明與原本無異
                                              書  記  官
中      華      民      國    八十七    年      四      月    二十一    日
